【裁判字號】    95,上易,1402
【裁判日期】    950830
【裁判案由】    竊盜
【裁判全文】
臺灣高等法院刑事判決                95年度上易字第1402號
上  訴  人  臺灣臺北地方法院檢察署檢察官
上  訴  人
即  被  告  丁○○
                    現於臺灣臺北看守所
            甲○○
                    現於臺灣台北監獄台北分監
被      告  戊○○
                    現於臺灣台北看守所
上列上訴人因被告竊盜案件，不服臺灣臺北地方法院95年度易字
第851號，中華民國95年6月27日第一審判決（起訴案號：臺灣臺
北地方法院檢察署95年度偵字第5767號），提起上訴，本院判決
如下：
    主  文
上訴駁回。
    事  實
一、甲○○前於民國94年間因竊盜案件，經臺灣新竹地方法院判
    處有期徒刑六月；戊○○前有違反麻醉藥品管理、重利、施
    用毒品等前科，且於94年8月間因攜帶兇器竊取接地電纜線
    等物，經臺灣桃園地方法院判處有期徒刑一年四月；丁○○
    前於93年12月間因結夥三人以上，攜帶兇器、竊取電線之加
    重竊盜案件，經臺灣板橋地方法院判處有期徒刑八月確定（
    以上均不構成累犯）。甲○○、戊○○、丁○○於95年3月8
    日晚間10時許，由甲○○駕駛丁○○所有之車牌號碼ＲＺ—
    6548號自用小貨車，搭載戊○○、丁○○，沿國道五號公路
    行駛至坪林交流道出口之南向13點5公里處橋墩附近，將前
    開小貨車後車尾緊靠橋墩停放，迄至同年3月9日凌晨零時許
    ，甲○○、戊○○、丁○○竟基於意圖為自己不法之所有之
    犯意聯絡，結夥三人，各頭戴自備之探照燈1只、及絕緣手
    套1副，以先攀爬至前開小貨車上，再藉以爬入約有一層樓
    高之橋墩下方伸縮縫之方式，而擅自進入國道五號公路下方
    由高速公路局所管制之廊道（管線通道）內，並撿拾現場所
    遺留之套桶組1組、手推車2台、破壞剪1把、螺絲起子1支、
    斜口鉗4支、尖嘴鉗1支、鐵勾2支、鋸子1把等無主物後（尚
    難認係私有財物，理由詳後述），攜帶客觀上足以危害他人
    生命、身體安全，可供凶器使用之上開破壞剪1把、螺絲起
    子1支、斜口鉗4支、尖嘴鉗1支、鐵勾2支、鋸子1支等物，
    罔顧國道公路用路人及維修人員之安全，由甲○○先持前述
    破壞剪將原置於電纜架上的接地銅線剪斷拖至地面，除去外
    覆塑膠皮後，裁剪成多段長度相當、便於運送之銅線，再由
    戊○○、丁○○負責收拾甲○○裁剪後之銅線，加以綑綁置
    入手推車內，共計竊取電纜接地線545公分、及電纜裸銅線
    2800公分（市價約值三、四十萬元）得逞。嗣於同日凌晨2
    時許，經高速公路局北區工程處巡查人員報請內政部警政署
    國道公路警察局員警採南、北包夾之方式，分自國道五號公
    路12點9公里處、11 點9公里處入口進入廊道查緝，而在約
    國道五號公路11點9公里處，查獲甲○○頭戴探照燈、手戴
    絕緣手套，正持破壞剪剪斷銅線，戊○○、丁○○亦頭戴探
    照燈，俯身撿拾、整理銅線，戊○○見狀，旋以閩南語呼喊
    「警察，快走」，以示意丁○○逃逸，惟仍為警當場逮捕，
    並起獲渠等所竊得之接地銅線、電纜裸銅線等贓物，並扣得
    破壞剪1把、螺絲起子1 支、斜口鉗4支、尖嘴鉗1支、鐵勾2
    支、鋸子1把，探照燈3 只、套桶組1組、絕緣手套3副、手
    推車2台、自用小貨車1輛等物。
二、案經內政部警政署國道公路警察局移送台灣台北地方法院檢
    察署檢察官偵查起訴。
    理  由
一、按傳聞法則之重要理論依據，在於傳聞證據未經當事人之反
    對詰問予以核實，乃予排斥，惟若當事人已放棄對原供述人
    之反對詰問權，於法院審判時表明同意該等傳聞證據可作為
    證據，基於證據資料愈豐富，愈有助於真實發現之理念，並
    貫徹刑事訴訟法修法加重當事人進行主義之精神，確認當事
    人對於證據能力有處分權之制度，傳聞證據經當事人同意作
    為證據，法院認為適當者，亦得為證據。另當事人於調查證
    據時，對於傳聞證據表示「沒有意見」、「不用再傳喚詰問
    」，而未於言詞辯論終結前聲明異議 (Without Objection)
    ，應視為已有將該等傳聞證據採為證據之同意，此刑事訴訟
    法第159條之5定有明文。本案被告於本院準備程序中已表示
    對卷內人證物證之證據能力無意見，本院審理時，被告對於
    被告以外之人於審判外之陳述之證據能力並未表示意見，迄
    本院辯論終結前，被告亦均未爭執本案證據之證據能力，依
    刑事訴訟法第159條之5第2項之規定，應視為被告已同意本
    案相關之傳聞證據均可作為證據，本院斟酌本案卷內之證據
    並非非法取得，亦無證明力明顯過低之情形，且經原審法院
    及本院於審判期日依法進行證據之調查、辯論，被告於訴訟
    上之程序權，已受保障，前揭各該證據，均得採為證據，先
    予敘明。
二、上揭事實業據上訴人即被告甲○○、被告掔欽賢坦承不諱（
    見偵卷第10至13頁、第78頁、第117頁至第120頁及原審卷第
    22頁、第44頁反面、本院審理筆錄)，訊據上訴人即被告丁○○固不否認有於前揭時間前往案發地點為警查獲，惟矢口
    否認有何竊盜犯行，辯稱：當天伊是去抓蝦的，伊去現場找
    甲○○，是去拿汽車鑰匙，伊進去之後還沒有看到戊○○、
    甲○○就被抓，警察在伊身上並未發現作案工具，伊未參與
    竊盜云云。
三、經查：
  (一)被告等三人於上開時地，如何將小貨車後車尾緊靠橋墩停放
    ，再各頭戴自備之探照燈1只、及絕緣手套1副，以先攀爬至
    前開小貨車上，再借以爬入約有一層樓高之橋墩下方伸縮縫
    之方式，而擅自進入管制之廊道（管線通道）內，並以撿拾
    現場所遺留之破壞剪等物，由被告甲○○持剪將原置於電纜
    架上的接地銅線剪斷拖至地面，除去外覆塑膠皮後，裁剪成
    多段長度相當、便於運送之銅線，再加以綑綁後置入手推車
    內，共計竊取電纜接地線545公分、及電纜裸銅線2800公分
    ，市價約值三、四十萬等情，業據被告甲○○於偵審中自白
    綦詳（見偵卷第10頁至第13頁、第78頁、第117頁至第120
    頁及原審卷第22頁、第44頁反面），並經證人即現場查獲員
    警乙○○、丙○○、證人即國道高速公路局北區工程處工程
    師唐國年到庭結證無訛（見偵卷第109頁、及原審卷第67頁
    至第72頁），復有現場採證相片多幀附卷可稽（見偵卷第36
    頁至第39頁、第62頁至第74頁），且有竊得之接地銅線、電
    纜裸銅線及破壞剪1把、螺絲起子1支、斜口鉗4支、尖嘴鉗1
    支、鐵勾2支、鋸子1把，探照燈3只、套桶組1組、絕緣手套
    3副、手推車2台、自用小貨車1輛等物扣案可資佐證，足徵
    被告甲○○前揭任意性自白與事實相符，應堪採信。
  (二)被告欽賢坦承參與竊盜犯行，被告丁○○雖否認有參與前揭
    竊盜犯行並以前詞置辯，然查被告丁○○確實於案發現場負
    責收拾被告甲○○裁剪後之銅線乙節，業據證人丙○○到庭
    證稱：我是由北往南前行一段距離大約一公里後，看到有人
    在剪電纜，一個人在剪，另一人在收拾等語（見原審卷第69
    頁），及證人唐國年證稱：「…原本應該架在電纜架上的接
    地銅線，已經被拖至地面，我清楚看到一個人拿油壓剪將銅
    線剪成一段段，另外二個人也蹲在地上…」等語（見偵卷第
    110頁），且衡諸案發現場所起獲之絕緣手套有3副，核與被
    告等結夥三人行竊所需使用之手套數量亦無違誤，依證人丙○○於本院中結證：「我看到戊○○在整理，甲○○在現場
    手上戴壹付手套、戊○○、丁○○他們跑的路線地上找到另
    外二副手套。」 (見本院審理筆錄)，足認該丟棄地上之手
    套為被告戊○○、丁○○所配戴無疑，被告丁○○既同戴絕
    緣手套，其有共同參與竊取銅線甚明，是被告丁○○所辯僅
    係單純進入廊道內尋找被告甲○○云云，毫無可取。
  (三)又被告戊○○見員警到場時，曾以閩南語呼喊「警察，快走
    。」，被告丁○○立即逃逸等情，業據證人乙○○、丙○○
    、唐國年到庭證述甚詳（見原審卷第68頁、第69頁、第70頁
    反面），苟被告丁○○僅係進入廊道尋找被告甲○○，衡情
    應無可能見警察到場查緝，即不假思索反應即共同逃逸之理
    ，且按，本件案發地點係國道五號公路坪林交流道出口附近
    之高速公路局管制廊道，廊道內寬度僅約120公分，兩人併
    行錯身已不易，若一般人身高較高者，尚須略為低頭方可通
    過，高度及能見度均不佳等情，業據證人乙○○證述在卷（
    見原審卷第68頁），一般人應可明顯查知係政府公共工程施
    工之處所，而不得任意進入，且亦知悉地下通道內之銅線係
    屬公共工程之財物，被告丁○○猶於晚間循非正常管道尾隨
    被告甲○○攀爬進入廊道內，豈有不知被告甲○○係意在竊
    取廊道內公共工程物品之理，況作案時用以攀爬進入廊道之
    車輛為被告丁○○所有，其亦共同攀爬入內，被告當明確知
    悉進入上開廊道係為竊取銅線變賣，且與被告甲○○戊○○
    間有竊盜之犯意聯絡及行為分擔，至屬明灼。
  綜上所述，本件事證明確，被告丁○○所辯無非卸責之詞，不
  足採信，被告等三人犯行，均堪以認定，應依法論科。
四、按刑法第321條第1項第3款之攜帶兇器竊盜罪，係以行為人
    攜帶兇器竊盜為其加重條件，此所謂兇器，其種類並無限制
    ，凡客觀上足對人之生命、身體、安全構成威脅，具有危險
    性之兇器均屬之，且祇須行竊時攜帶此種具有危險性之兇器
    為已足，並不以攜帶之初有行兇之意圖或有使用作竊盜工具
    為必要，亦不限於行為人自行攜帶至行竊現場者為限；查本
    案被告甲○○等人於行竊時所使用之破壞剪1把、螺絲起子
    1支、斜口鉗4支、尖嘴鉗1支、鐵勾2支、鋸子1把等物，均
    質地堅硬有銳角，客觀上已足傷害人之生命、身體，自堪認
    為兇器。是核被告甲○○、戊○○、丁○○所為，均係犯刑
    法第321條第1項第3款、第4款之結夥三人以上、攜帶兇器竊
    盜罪。被告三人間有犯意聯絡及行為分擔，均為共同正犯。
    原審審酌被告三人均有犯罪前科，有本院被告前案紀錄表在
    卷可參，素行不良，其等犯罪之動機為竊取政府公共工程物
    品販賣牟利，將造成工程人員於檢修配電設施時，因無法藉
    由銅線將電流導致土地，而可能導致遭電擊而死之意外，罔
    顧國道公路用路人及維修人員之安全，其所生之危害甚鉅，
    及其等犯罪之目的、手段、品行、智識程度、被告三人各自
    分擔之犯罪情節輕重，與犯罪後態度等一切情狀，分別量處
    被告甲○○有期徒刑二年四月；戊○○、丁○○各有期徒刑
    二年八月，以示懲儆。並說明扣案之探照燈3組、絕緣手套3
    副，為被告等三人所有，業據渠等供述在卷，且為供本件竊
    盜犯罪所用之物，應依刑法第38條第1項第2款規定，宣告沒
    收。至扣案之破壞剪1把、螺絲起子1支、斜口鉗4支、尖嘴
    鉗1支、鐵勾2支、鋸子1把，探照燈3只、套桶組1組、絕緣
    手套3副、手推車2台等物，被告甲○○供稱是之前竊嫌所遺
    留，否認為渠等所有，且乏積極明確之證據，可資證明為被
    告等三人所有，另扣案之ＲＺ—6548號自小貨車1部，雖係
    被告丁○○所有，然僅供被告等前往上址釣蝦後，偶然作為
    攀爬至犯罪現場行竊之交通工具，尚非直接供本件竊盜犯罪
    所用之物，均不併予宣告沒收。又以公訴人雖認被告等正值
    壯年，身強體健，屢犯竊盜案件，罔顧用路安全，對公共利
    益危害甚鉅，聲請將被告等令入勞動場所強制工作，惟審酌
    被告等前分別僅有一至二次竊盜前科，有上開前案紀錄表可
    參，本案竊行僅一次，難認有犯罪之習慣或以竊盜為常業，
    爰不併予諭知強制工作處分。認事用法及量刑均無不當，被
    告丁○○上訴否認犯罪，被告甲○○上訴請求從輕量刑，檢
    察官上訴意旨則以原判決未諭知強制工作不當，均應認無理
    由予以駁回。
五、公訴意旨另以：被告甲○○、戊○○、丁○○等三人於95年
    3月9日凌晨零時許，在國道五號公路下方由高速公路局所管
    制之廊道（管線通道）內，撿拾現場所遺留之套桶組1組、
    手推車2台、破壞剪1把、螺絲起子1支、斜口鉗4支、尖嘴鉗
    1支、鐵勾2支、鋸子1把等物，因認被告等另涉犯刑法第337
    條之侵占遺失物罪嫌云云。經查：被告甲○○固於警、偵訊
    及原審審理時自承在案發現場撿到上述扣案之物品，然其僅
    係持該等工具使用，裁剪現場之電攬線，並未表示要據為己
    有，且公訴人並未提出積極明確之證據，以資證明上開物品
    之持有人或所有權人為何，已難遽認前揭物品仍屬他人所有
    之財物，佐以被告甲○○撿拾該扣案物品之地點，係在國道
    五號公路下方由高速公路局所管制之廊道內，乃一般人不易
    進入之處所，依證人乙○○證稱：案發地點於95年3月8日亦
    有接獲遭竊通報等語（見原審卷第67頁），證人唐國年亦證
    稱：95年3月8日至現場勘查時，現場即有發現推車等語（見
    原審卷第70頁），足見上開扣案之工具極可能係之前竊嫌行
    竊後所丟棄之無主物甚明，自難逕認係由他人遺失或離本人
    所持有之物。此外，復查無其他積極證據足以證明被告等有
    公訴人所指之侵占遺失物犯行，此部分犯罪應屬不能證明，
    惟公訴人認此部分，與前開論罪科刑之加重竊盜罪間，具有
    牽連犯之裁判上一罪關係，故不另為無罪諭知。
據上論斷，應依刑事訴訟法第368條，判決如主文。
本案經檢察官鍾鳳玲到庭執行職務。
中    華    民    國    95    年    8     月    30    日
                  刑事第十五庭審判長法  官  吳昭瑩
                                    法  官  王麗莉
                                    法  官  楊貴雄
以上正本證明與原本無異。
不得上訴。
                                    書記官  林淑貞
中    華    民    國    95    年    8     月    31    日
附錄：本案論罪科刑法條全文
刑法第321條
犯竊盜罪而有左列情形之一者，處六月以上、五年以下有期徒刑
：
一  於夜間侵入住宅或有人居住之建築物、船艦或隱匿其內而犯
    之者。
二  毀越門扇、牆垣或其他安全設備而犯之者。
三  攜帶兇器而犯之者。
四  結夥三人以上而犯之者。
五  乘火災、水災或其他災害之際而犯之者。
六  在車站或埠頭而犯之者。
前項之未遂犯罰之。


司法院資訊處製作；財團法人民間司法改革基金會備份。
